臺灣高等法院刑事判決
110年度上易字第1025號
上  訴  人  
即  被  告  陳俊奇



上列上訴人即被告因侵占案件，不服臺灣士林地方法院109年度
易字第762號，中華民國110年3月5日第一審判決（起訴案號：10
9年度偵緝字第860號），提起上訴，本院判決如下：
    主  文
上訴駁回。
    事  實
一、甲○○於民國109年1月25日凌晨3時37分許（起訴書誤載為43
    分），在位於臺北市○○區○○路000巷00號附近之保生大帝宮
    廟旁座椅上，見有黑色背包1只（為陳○夙所有，於同年月24
    日晚間8、9時許遺落在該處），竟基於意圖為自己不法所有
    之侵占犯意，拿取背包內裝有現金合計新臺幣（下同）12,0
    00元之紅包袋，予以侵吞入己。嗣經陳○夙報警處理，再經
    警調閱監視器畫面，始循線查悉上情。
二、案經陳○夙訴由臺北市政府警察局北投分局報請臺灣士林地
    方檢察署檢察官偵查起訴。 
    理  由
一、證據能力
    下列所引用之非供述證據，核均無證據證明係公務員違背法
    定程序所取得，或有其他不得作為證據之情形，審酌前揭非
    供述證據並無信用性過低之疑慮，且與被告犯行之認定具關
    聯性，依刑事訴訟法第158條之4規定反面解釋，應認均有證
    據能力，而得採為判決之基礎。
二、認定事實所憑之證據及理由　
　　訊據上訴人即被告甲○○固不否認有於上揭時、地，翻找告訴
    人陳○夙所遺失之背包，並取走其內之物品，惟否認有拿取
    背包中紅包袋及內含之12,000元現金，辯稱略以：我從裡面
    確實有拿東西，但沒有拿6個紅包，只有拿走價值1,000元至
    2,000元之禮券，背包裡面沒有12,000元；告訴人從頭到尾
    沒辦法拿出6個紅包袋，告訴人稱紅包袋裡各2千元，但過年
    包紅包的尾數一定都是二、六、八，不可能是整數，告訴人
    小孩是女兒，女兒不會拿到那麼多，女人就是沒辦法拿比較
    多，阿公阿婆給孫女就是1,200元，告訴人不敢測謊，且所
    言不合常理等語。經查：
㈠證人陳○夙於原審證稱：109年1月24日，伊先生駕車帶同伊及二
  名小孩（當時分別約為5歲半及3歲）前去伊婆婆家，共有6位
  長輩發紅包給伊2名小孩，故伊合計拿到12個紅包，而伊為了
  區別且避免小孩爭吵，便將2名小孩各自應得的紅包分開置放
  ，1份（6個）放在身上，1份（6個）放在背包內，晚間約8、9
  時許返家時，伊與小孩先在保生大帝宮廟旁附近之椅子上等待
  先生將車停妥，再一起回家，伊因當時要看顧小孩，所以將背
  包遺落在椅子上，待隔日早上起床後，要整理物品時發現少了
  背包，伊就回去找，背包及其內物品都還在，只有紅包不見。
  因伊清點身上那份紅包內之金額共為12,000元，且長輩往年發
  給2名小孩紅包內的金額均相同，故伊認原本放在背包內之紅
  包，現金總額亦應為12,000元等語綦詳（見原審易字卷第64至
  69頁），並經被告於原審及本院坦承其有於109年1月25日凌晨
  3時37分許，在位於臺北市○○區○○路000巷00號附近之保生大帝
  宮廟旁座椅上，見陳○夙之背包遺落在該處，即予以翻找，且
  取走其內物品（見原審易字卷第44頁、第69頁、第71頁、本院
  卷第103頁）在卷，復有現場監視錄影畫面翻拍照片在卷可稽
  （見109年度偵字第4934號卷第47頁、第97至103頁、109年度
  偵緝字860號卷第95至107頁），應堪信實。綜上各情勾稽，被
  告如事實欄所示之侵占犯行，洵堪認定。
㈡被告雖辯稱其只有拿走價值1,000元至2,000元之禮券，背包裡
  面沒有12,000元，其沒有拿紅包，過年紅包的尾數一定都是二
  、六、八，不可能是整數，且女生的紅包不會拿到那麼多等語
  。惟查：證人陳○夙係基於自身經歷之當日帶同小孩前往長輩
  家拜訪，並收取共12個紅包後，將2名小孩各自應得之部分分
  開置放，而未遺失之該份紅包內共有12,000元等情，再佐以往
  年每位長輩發給2位小孩之紅包，其內金額均相同之經驗，而
  為背包內遭取走之紅包總額也應該有12,000元之證述，參諸10
  9年1月24日為該年度之農曆除夕，屬習俗中發放紅包之節日，
  又長輩所給予之紅包，若同一家庭內有多位同輩份之晚輩，其
  紅包內金額均會相同一節，亦與一般社會經驗相符，證人陳○
  夙上開所述，足堪採信。被告雖以前詞置辯，然被告就究竟有
  無拿取背包內物品一節，先於警詢及偵查中均予以否認，並分
  別供稱：其當時要去保生大帝宮廟拜拜，看到旁邊椅子上有留
  下1個黑色背包，其以為是人家不要的，因為其的包包過舊，
  想要換1個，就翻起來看，但因背包太小，其就放回離開（見1
  09年度偵字第4934號卷第19頁）；其打開看發現裡面有紅布，
  其覺得怪怪的，覺得是鬼新娘，其就不要那個包包了等語（見
  109年度偵緝字第860號卷第59頁），嗣於原審改口供稱僅有拿
  取價值1,000元至2,000元之禮券云云，是被告所述情節明顯前
  後歧異，已見事後杜撰虛捏之情，而證人陳○夙亦於原審明確
  證稱：背包內並無禮券，伊平日亦無使用禮券等語（見原審易
  字卷第65至66頁），被告上開所辯，無非臨訟卸責之詞，不足
  採信；至被告所辯過年紅包不可能是整數，且阿公阿婆給孫女
  只會給1,200元，不會拿到那麼多云云，然告訴人所陳每個過
  年紅包金額2,000元，核與目前社會民情無違，被告前詞無非
  其個人主觀評斷之詞，委無足採。　　
㈢另被告聲請就本件犯罪事實對被告及證人陳○夙進行測謊，待證
  事實為被告與證人陳○夙間何人在說謊云云，然供述證據之證
  明力判斷，屬事實審法院職權，並非測謊鑑定所得取代，況測
  謊係鑑定人就受測者對特定問題之皮膚電阻、血壓等儀器反應
  所為分析意見，本質上與受測者之任意性供述有別，其正確性
  受包含測謊鑑定人之專業、儀器設備、測謊情境等各項測謊條
  件之影響，復無從反覆驗證精確性，亦難單以受測者對特定問
  題回答之測謊鑑定結果，逕予推論受測者就相關案件所為全部
  陳述之真實性；測謊鑑定可能因受測者之人格特性或測謊環境
  （包括測謊員之經驗及專業能力、測謊儀器之品質）等因素，
  致影響其結果之正確性，本件綜合卷內事證，已足堪認定被告
  侵占遺失物犯行，是以，被告聲請測謊，核無調查必要。
㈣至被告聲請傳喚證人陳○夙之先生，待證事實為陳○夙背包裡沒
  有12,000元，惟證人陳○夙就其所遺失之背包中置有過年紅包
  袋且內含合計12,000元現金一節，已於原審證述甚詳，為其親
  身經歷之事實，本案待證事實已明，其餘未親自見聞證人陳○
  夙在背包內置放何物品之人並無傳喚之必要；又被告聲請調閱
  原審法院開庭錄音或錄影，待證事實為原審公訴檢察官明知被
  告沒有拿12,000元情況下構陷入罪云云，然被告於本院準備程
  序陳明對其原審供述沒有意見（見本院卷第84頁)、本院審理
  時陳稱其原審供述實在（見本院卷第104頁），是被告此部分
  聲請顯無關其原審供述內容，又法院認定事實係依證據，至於
  原審公訴檢察官主觀如何，顯於本案事實判斷無影響，自無調
  查之必要，併此敘明。
㈤綜上所述，本案事證明確，被告犯行洵堪認定，自應依法論科
  。
三、論罪科刑　　　　　
　　核被告所為，係犯刑法第337條之侵占遺失物罪。
四、駁回上訴之理由　　
  ㈠原審以被告侵占遺失物犯行明確，適用刑法第337條、第42條
    第3項前段、第38條之1第1項、第3項，刑法施行法第1條之1
    第1項等規定，並審酌被告為貪己用，侵占告訴人陳○夙所遺
    失背包內之紅包，所為實非足取，併兼衡被告於犯後仍飾詞
    狡辯否認犯行之態度、本案所生危害輕重，暨被告自陳高中
    畢業、離婚，有2名未成年子女均由生母扶養，現從事看護
    工作，月收入約20,000餘元之智識程度、家庭生活及經濟狀
    況等一切情狀，量處罰金12,000元，如易服勞役，以1,000
    元折算1日。並說明：被告本案所侵占之款項為12,000元，
    屬其犯罪所得，應依刑法第38條之1第1項、第3項之規定，
    宣告沒收，且如全部或一部不能沒收或不宜執行沒收時，追
    徵其價額。經核原審認事用法並無違誤，量刑亦屬妥適，原
    判決應予維持。
  ㈡按證據之取捨及證據證明力如何，均屬事實審法院得自由裁
    量、判斷之職權，苟其此項裁量、判斷，並不悖乎通常一般
    之人日常生活經驗之定則或論理法則，且於判決內論敘其何
    以作此判斷之心證理由者，即不得任意指摘其為違法（最高
    法院91年度台上字第2395號判決參照）。本件被告提起上訴
    執前詞否認犯侵占遺失物罪，惟就如何認定被告犯罪及其所
    辯如何不可採之理由，業經原審詳予論述證據之取捨及如何
    憑以認定事實之理由，被告上訴否認犯罪，指摘原判決不當
    ，尚非可採，被告上訴無理由，應予駁回。
據上論斷，應依刑事訴訟法第368條，判決如主文。
本案經檢察官張紜瑋提起公訴，檢察官孫治遠到庭執行職務。　
中　　華　　民　　國　　110 　年　　9 　　月　　30　　日
                  刑事第十八庭  審判長法  官  何俏美
                                      法  官  陳海寧
                                      法  官  葉乃瑋
以上正本證明與原本無異。
不得上訴。
                                      書記官  程欣怡
中　　華　　民　　國　　110 　年　　9 　　月　　30　　日
附錄：本案論罪科刑法條全文　　　　　　　　　　　　　　　
中華民國刑法第337條
意圖為自己或第三人不法之所有，而侵占遺失物、漂流物或其他
離本人所持有之物者，處一萬五千元以下罰金。